【裁判字號】    90,上訴,1423
【裁判日期】    901231
【裁判案由】    偽造有價證券
【裁判全文】
臺灣高等法院臺南分院刑事判決          九十年度上訴字第一四二三號  Ａ
      上  訴  人  臺灣嘉義地方法院檢察署檢察官
      被      告  戊  ○  ○
      指定辯護人  本院公設辯護人  丙  ○  ○
右上訴人因被告偽造有價證券案件，不服臺灣嘉義地方法院九十年度訴字第六八號，
中華民國九十年八月二十二日第一審判決（起訴案號：臺灣嘉義地方法院檢察署八十
九年度偵字第五九０九、六九三五號）提起上訴，本院判決如左：
      主      文
原判決撤銷。
戊○○連續意圖供行使之用，而偽造有價證券，處有期徒刑參年陸月。
偽造之支票二張（付款銀行為臺南區中小企業銀行興業分行，支票號碼ＢＲ0000
000號及ＢＲ0000000號號），沒收之。
      事      實
一、戊○○明知綽號「阿文」不詳年籍成年男子所交付之已有「黃雪玲」印文之空白
    支票二張（付款銀行為臺南區中小企業銀行興業分行，支票號碼ＢＲ00000
    00號及ＢＲ0000000號之二張），為來路不明之贓物，竟意圖供行使之
    用，而於民國（下同）八十九年間五月十日至同年七月二十八日間某日，在不詳
    地點，收受上開二張支票，並基於偽造有價證券之概括犯意，自行將ＢＲ000
    0000號支票填上發票日期「８９、８、５」，再於同年七月二十八日，在嘉
    義市○○路「歌神ＫＴＶ」包廂內，欲將票號ＢＲ0000000號支票，交予
    同行之雅雯理髮廳收費小姐甲○○抵償消費款時，以酒醉為由，委請不知情之丁○○於上開支票上填寫金額新台幣（下同）「壹萬元正」及阿拉伯數字「１００
    ００」，完成上開偽造之有價證券支票一張後，持以行使交給甲○○；復於不詳
    地點，在ＢＲ0000000號支票上填寫金額「貳萬元正」「８９、８、１０
    」「２００００」等文字，而偽造支票一張，再於同年七月下旬某日，至乙○○
    經營之「益欣通信公司」，購買摩托羅拉行動電話二支（一支全新，一支中古）
    ，計九千元，戊○○隨即將上開ＢＲ0000000號支票，交付予乙○○抵償
    ，並向乙○○謊稱該「黃雪玲」為其妻子，該票信用絕對妥當。嗣因乙○○之妻
    梁惠玲向合作金庫嘉義支庫提示，因原支票失主「己○○」已掛失止付而退票，
    始為警循線查獲上情。
二、案經嘉義市警察局第一分局報告臺灣嘉義地方法院檢察署檢察官偵查起訴。
      理      由
一、訊之上訴人即被告戊○○雖然承認於上揭時、地交付上開支票予甲○○、乙○○
    ，用以償還消費款及購物費用，但否認有何犯行，辯稱：該二張支票都是綽號「
    阿文」之男子所交付，ＢＲ0000000號支票是在ＫＴＶ內，由「阿文」提
    供伊使用；另ＢＲ0000000號支票，是「阿文」叫伊去買手機所使用，伊
    並不知該支票有問題等語。惟查：
（一）系爭支票乃是己○○於八十九年五月十日下午四時許失竊，且其被竊時，係整
      本空白支票一百張放在小貨車內，連同車子被竊等情，業據己○○於警訊時陳
      述明確（見嘉市警一刑字第一三八一一號卷第六頁背面及嘉市警一刑字第一六
      ○四四號卷第四頁背面），並有系爭支票及退票理由單影本各二紙及己○○遺
      失票據申請書及掛失止付票據提示人資料查報表各二份附卷可證（分別見嘉市
      警一刑字第一三八一一號卷第一九頁至第二一頁及嘉市警一刑字第一六○四四
      號卷第一一頁至第一四頁）。顯見系爭支票確實為失竊之贓物。
（二）證人甲○○於警訊中即陳稱：「：：等到唱完後，由『阿義』（即證人丁○○
      ）的另一名朋友『阿明』（即被告）男子從口袋中拿出乙張支票（即票號ＢＲ
      0000000號支票），並當場由『阿義』在支票內填寫壹萬元正字樣，另
      外由『阿明』男子在支票內填寫８５（應係９之誤）、８、５及１００００等
      阿拉伯字樣後交給我，：：：」、「我很肯定戊○○是在與我們唱完歌回店時
      ，由口袋中拿出該張支票，並在支票上簽具８９、８、５及１００００等阿拉
      伯數字，另由丁○○在支票上簽具壹萬元正字樣後再交給我的沒錯」等語（見
      嘉市警一刑字第一三八一一號卷第一○頁背面及第一一頁正面）；而證人甲○○於原審調查時則證稱：「金額（國字及阿拉伯數字）是在歌神ＫＴＶ由丁○○所寫，發票日由被告所寫的，黃雪玲的印章是被告拿出來時就已經蓋好了」
      等語（見原審九十年二月八日訊問筆錄）。證人甲○○雖然就阿拉伯數字「１
      ００００」部分，先則在警訊中指稱由被告當場所寫，另在原審中說是由證人
      丁○○所寫，稍有出入。但此一簽發過程，因時日已久，證人所記憶難免模糊
      。而且簽發支票在商場上是經常發生的事實，證人甲○○對此印象稍有出入，
      亦可以理解，自不能因此即謂該證人之證詞全盤不可採信。
（三）證人丁○○則於警訊稱：「：：戊○○在ＫＴＶ店內拿出乙張已填好日期及蓋
      好印章的支票，並要我幫他在支票上填寫數目字（壹萬元正及１００００）後
      ，即由戊○○再交予甲○○」等語（見嘉市警一刑字第一三八一一號卷第一頁
      背面）；在原審訊問中證稱：「（支票上金額國字及阿拉伯數字是否你寫的？
      ）是的」（原審卷第十九頁）等語，均肯定該「１００００」部分為其所填寫
      ，雖與證人甲○○之警訊證述並不相符，反而與證人甲○○在原審之證述相符
      。而衡情被告已將國字「壹萬元整」部分委託證人丁○○填寫，一併委託填寫
      「１００００」阿拉伯數字，亦應屬合理之舉，故可肯定該「１００００」為
      證人丁○○之所寫。至於證人丁○○於本院又否認該「１００００」數字為其
      所寫（見本院九十年十一月二十日訊問筆錄），應係印象模糊後之說法，尚不
      足採信。徵之上情，足認票號ＢＲ0000000號之支票上「壹萬元整」「
      １００００」部分，應係被告假借酒醉之說詞，利用證人丁○○所填寫。而日
      期、及「黃雪玲」印文部分，於被告拿出時即已填妥具備，被告及證人丁○○
      對此之說法均相同，應堪採信，足見ＢＲ0000000號支票係被告事先填
      上發票日期「８９、８、５」，再於「歌神ＫＴＶ」包廂內交付證人完成發票
      手續。
（四）另一張票號ＢＲ0000000號之支票部分，證人乙○○於警訊中證述：「
      該張支票（即票號ＢＲ0000000號之支票）是戊○○拿出來交給我的，
      交付時即已填寫相關資料」等語（見嘉市警一刑字第一六○四四號卷第七頁正
      面），又於原審調查時稱：「（問：被告拿給你的票是否發票日、金額及印章
      都已經蓋好了？）是的，他不是在我店裡寫的」等語（見原審九十年二月八日
      訊問筆錄），可知票號ＢＲ0000000號之支票於被告交付予證人乙○○
      時早已填妥日期、金額及蓋妥「黃雪玲」之印章。至於支票上之字體採樣數稀
      少，因而以實務經驗尚無法鑑定出是否為被告之筆跡，因而不再送請鑑定筆跡
      。然參酌參以該支票上「貳萬元正」字體書寫之風格，與被告歷次簽名之風格
      相似，且「萬」「黃」字中「田」之寫法雷同；及「正」「山」字下方「」」
      之寫法雷同，應堪信該支票確實由被告親自填發。
（五）又關於系爭ＢＲ0000000號之支票之來源，被告迭次於警訊、偵查中及
      本院審理時供稱係綽號「阿文」，約三十餘歲之男子，在「歌神ＫＴＶ」內所
      交付；而另一張ＢＲ0000000號支票，亦為「阿文」男子所交付云云。
      而證人丁○○、甲○○、林秀姈於原審調查時亦證稱當時共有五人唱歌，其中
      一年輕人是被告的朋友，伊等均不認識，且不知叫什麼名字等語（均見原審法
      院九十年二月八日訊問筆錄）。縱然如此，亦不能證明該名年輕人就是「阿文
      」。況且證人丁○○、甲○○、林秀姈等人，均證稱親眼目睹被告【由自己口
      袋中】取出該ＢＲ0000000號支票，並非該陌生之第三人所交付（嘉市
      警一刑字第一三八一一號卷第二頁、第十頁背面、第十四頁背面）。因此，被
      告辯稱在ＫＴＶ內由「阿文」當場所提供云云，已與事實不符。而被告多次辯
      稱該「阿文」男子之姓名、地址不詳，無法聯絡，顯見被告與「阿文」素無交
      情又絕少往來；既是如此陌生的朋友，為何會慷慨提供支票給被告任意簽發？
      況且被告未徵詢「黃雪玲」同意，又不知道「黃雪玲」「阿文」之聯絡方式，
      顯然無法償還代墊票款之情形下，又豈能任意亂開他人支票，將票款債務推由
      「黃雪玲」承擔？佐以證人乙○○指稱：被告曾謊稱該「黃雪玲」即【為伊之
      妻子】（嘉市警一刑字第一六○四四號卷第七頁）乙節，顯見被告已明知該支
      票為來路不明之贓物，刻意謊報「黃雪玲」之身分。凡此種種，均顯示被告明
      知該二張支票根本不能兌現（所謂「芭樂票」），才故意填寫其他應記載事項
      ，而偽造該二張支票。
（六）綜上所述，足見上開二支票均係被告明知贓物收受，加以偽造後行使無訛，所
      辯不知情各節應係卸責之詞，均不足採。是被告偽造支票之犯行，事證明確，
      犯行已可認定，自應依法論科。
二、核被告所為，係犯刑法第三百四十九條第一項收受贓物罪、第二百零一條第一項
    偽造有價證券罪。被告利用不知情之丁○○填寫支票金額，以遂行偽造支票之目
    的，為間接正犯。被告行使有價證券之低度行為，應為偽造有價證券之高度行為
    所吸收，不另成罪。被告二次偽造有價證券之行為，時間緊接，所犯罪名相同，
    顯係出於概括之犯意為之，為連續犯，爰依刑法第五十六條之規定以一罪論，並
    加重其刑。又被告收受贓物之犯行，乃是為了偽造支票以供行使之目的，二罪有
    方法目的之牽連關係，應從一重之偽造有價證券罪論處。至於被告收受二張支票
    所犯之贓物罪雖未據起訴，然與已起訴之偽造有價證券罪有方法目的之牽連關係
    ，為裁判上一罪，本院自得併予審究，附為記明。原審不察，亦未詳為勾稽全案
    調查所得，僅因證人甲○○之證詞稍有出入而不予採納，並誤信該被告所辯不知
    情云云，遽為被告無罪之諭知，自有未洽，檢察官上訴意旨，指摘原判決不當，
    為有理由，自應予撤銷改判，爰審酌被告有賭博、妨害自由之前科，素行不良，
    偽造支票影響交易安全與票據信用制度，危害非輕，但所偽造之金額不高，以及
    犯後虛構不實說詞，妨害司法調查，態度不佳等一切情狀，量刑如主文第二項所
    示之刑，以資懲儆。偽造之支票二張（付款銀行為臺南區中小企業銀行興業分行
    ，支票號碼ＢＲ0000000號及ＢＲ0000000號號），並依法宣告沒
    收之。
三、公訴另略以：被告戊○○意圖為自己不法之所有，於八十九年五月十日下午四時
    許，在嘉義市○○路「文化中心」停車場竊取己○○所有，付款銀行為臺南區中
    小企業銀行興業分行，支票號碼ＢＲ0000000號及ＢＲ0000000號
    之空白支票二張（下簡稱系爭支票），得手後據為己有。且意圖供行使之用，在
    不詳時地利用不知情之第三人偽造「黃雪玲」之印章，並基於偽造有價證券之概
    括犯意，分別在不詳時地，連續以該偽造之「黃雪玲」印章蓋於上開其所竊得之
    支票，因認被告戊○○另涉有刑法第三百二十條第一項之竊盜罪及同法第二百零
    一條第一項之偽造有價證券罪云云。然查依現有證據並無法顯示被告有於八十九
    年五月十日下午四時許，在嘉義市○○路「文化中心」停車場竊取己○○之上開
    支票二張之事實，而且被害人己○○是整台自小貨車被偷走，若被告真有偷車行
    為，不難從其他證件或物品上得知真正發票人姓名，也不至於誤信發票人為「黃
    雪玲」，顯見被告應係收受阿文交付已蓋有印文之贓物支票，應無竊盜之犯行。
    至於公訴意旨認為被告另涉偽造印文部分，因亦無證據顯示被告曾自行或委託他
    人刻印之行為，此部分犯罪亦無從證明，但公訴人指稱此部分竊盜及偽造印文等
    與前開偽造支票部分，有方法目的之牽連關係，為裁判上一罪，或吸收犯之實質
    上一罪關係，爰就不另為無罪諭知，應予敘明。
據上論斷，應依刑事訴訟法第三百六十九條第一項前段、第三百六十四條、第二百九
十九條第一項前段、刑法第二百零一條第一項、第三百四十九條第一項、第五十五條
、第五十六條、第二百零五條、罰金罰鍰提高標準條例第一條前段，判決如主文。
本案經檢察官羅清溪到庭執行職務。
中    華    民    國      九十        年      十二    月      三十一    日
                  臺灣高等法院臺南分院刑事第四庭
                                      審判長法官  陳    義    仲
                                            法官  宋    明    蒼
                                            法官  蔡    崇    義
右正本證明與原本無異。
如不服本判決，應於判決送達後十日內向本院提出上訴狀，其未敘述理由者並應於提
出上訴狀後十日內向本院補提理由書（應附繕本)。
                                      法院書記官  李    育    儒
中    華    民    國      九十一      年      一      月        四      日
附錄本案論罪科刑法條全文：
中華民國刑法第二百零一條
意圖供行使之用，而偽造、變造公債票、公司股票或其他有價證券者，處三年以上十
年以下有期徒刑，得併科三千元以下罰金。
行使偽造、變造之公債票、公司股票或其他有價證券，或意圖供行使之用，而收集或
交付於人者，處一年以上七年以下有期徒刑，得併科三千元以下罰金。
中華民國刑法第三百四十九條
 (普通贓物罪)
收受贓物者，處三年以下有期徒、拘役或五百元以下罰金。
搬運、寄藏、故買贓物或為牙保者，處五年以下有期徒刑、拘役或科或併科一千元以
下罰金。
因贓物變得之財物，以贓物論。


司法院資訊處製作；財團法人民間司法改革基金會備份。
